【裁判字號】    94,訴,453
【裁判日期】    950403
【裁判案由】    給付借款
【裁判全文】
臺灣嘉義地方法院民事判決               94年度訴字第453號
原      告  嘉義縣中埔鄉農會
法定代理人  甲○○
訴訟代理人  辛○○
            丙○○
被      告  丁○○○
            庚○○
            己○○
兼上列三人  戊○○    住同上
訴訟代理人
上列當事人間給付借款事件，本院於中華民國95年3月20日經言
詞辯論終結，茲判決如下：
    主  文
被告應連帶給付原告新臺幣貳佰萬元及自民國九十年五月六日起
至清償日止，按週年利率百分之八點八五計算之利息，暨自民國
九十年五月二十六日起至清償日止，逾期在六個月以內者，按上
開利率百分之十，逾期超過六個月者，按上開利率百分之二十計
算之違約金。
訴訟費用由被告連帶負擔。
    事  實  及  理  由
一、原告起訴主張：緣案外人方天助邀同連帶保證人即被告之被
    繼承人許江海及方榮生2人，於民國87年5月22日向原告申請
    借款（三年內循環資金利用）新臺幣（下同）8,000,000元
    ，經原告核可於3年內貸款8,000,000元。嗣方天助偕同許江
    海及方榮生於87年5月25日向原告貸得4,500,000元，3人並
    親自分別在借款人及連帶保證人上簽名蓋章訂立借據。方天
    助又於87年7月6日，持其本人及許江海、方榮生2人之身分
    證及上開4,500,000元借據上之印章，向原告貸得2,000,000
    元（系爭借款），除親自在借款人欄位簽名蓋章，並在連帶
    保證人欄位，代為簽立許江海及方榮生之名字，蓋用該二人
    之印章，方天助另於87年8月18日，以許江海、方榮生2人為
    保證人，向原告貸得1,500,000元，3次共貸得原告原核可之
    8,000,000元。上開3筆借款，約定之到期日均為90年5月25
    日，並按機動利率年息百分之9.60計算利息及違約金，如債
    務人未按期繳納利息，借款即視為到期。詎方天助自90年5
    月6日起即未繳納利息，系爭借款雖由方天助代理許江海在
    連帶保證人欄位上簽名、蓋章，惟許江海陪同方天助向原告
    申請借貸8,000,000元時，在申請書上簽名表示願擔任連帶
    保證人，嗣又陪同方天助向原告借款，並於連帶保證人欄下
    簽名蓋章擔任連帶保證人同意借據上第6條約定「本借據及
    其他證書等之印鑑貴會認為與借款人，連帶保證人留存之印
    鑑相符而成立交易時即使因盜用印章或其他任何情形而發生
    之損失借款人連帶保證人自願負一切責任」，復將該印章及
    身分證交由方天助持向原告認方天助借用系爭借款之連帶保
    證人，對原告應負授權人之責任，為此，爰依消費借貸、連
    帶保證及繼承之法律關係，請求被告連帶給付到期借款
    2,000,000元並自90年5月6日起算之利息暨自90年5月26日起
    算之違約金等情。並聲明：被告應連帶給付原告2,000,000
    元，及自90年5月6日起至清償日止，按年息百分之8.85計算
    之利息，暨自90年5月26日起至清償日止，逾期在6個月以內
    者，按上開利率百分之十，逾期超過6個月者，按上開利率
    百分之二十計算之違約金。
二、被告則以：系爭借款借據上連帶保證人欄位下「許江海」之
    簽名，非許江海本人所為，足徵被告之被繼承人許江海未任
    系爭借款之連帶保證人，被告對系爭借款自毋庸付清償之責
    等語，茲為抗辯。並聲明駁回原告之訴。
三、原告主張方天助邀同連帶保證人即被告之被繼承人許江海及
    方榮生2人，於87年5月22日向原告申請借款（三年內循環資
    金利用）8,000,000元，經原告核可於3年內貸款8,000,000
    元。嗣方天助偕同許江海及方榮生，於87年5月25日向原告
    貸得4,500,000元，3人並親自分別在借款人及連帶保證人上
    簽名蓋章訂立借據。方天助又於87年7月6日，持其本人及許
    江海、方榮生2人之身分證及上開4,500,000元借據上之印章
    ，向原告貸得系爭借款2,000,000元，除親自在借款人欄位
    簽名蓋章，並在連帶保證人欄位，簽立許江海及方榮生之名
    字，蓋用該二人前揭真正之印章，方天助另於87年8月18日
    ，以許江海、方榮生2人為保證人，向原告貸得1,500,000元
    ，3次共貸得原告原核可之8,000,000元。上開3筆借款，約
    定到期日均為90年5月25日，並按機動利率年息百分之9.60
    計算利息及違約金，如債務人未按期繳納利息，借款即視為
    到期。而方天助自90年5月6日起即未繳納利息等事實，業經
    原告提出三年內循環資金利用借款申請書、撥款申請書、借
    據、放款往來交易明細表、繼承系統表及戶籍謄本為證，並
    經證人即承辦上開借貸之乙○○、張嘉宏結證明確，復為被
    告所不爭執，堪信原告上開主張之事實為真實。
四、按借據內印章及作押房契既均屬真正，雖由他人代為立據而
    除有確切反證外，自應推定為本人授權行為（最高法院37
    年上字第8816號判例參見）。又按代理人於代理權限內，以
    本人名義所為之意思表示，直接對本人發生效力，民法第
    103條第1項定有明文。被告不否認系爭借款借據及其上許江
    海印章為真正，雖由方天助代為簽名，應認為乃許江海授權
    行為，應由許江海負連帶保證人之責任。又按借用人應於約
    定期限內，返還與借用物種類、品質、數量相同之物。遲延
    之債務，以支付金錢為標的者，債權人得請求依法定利率計
    算之遲延利息。但約定利率較高者，仍從其約定利率。當事
    人得約定債務人於債務不履行時，應支付違約金。又稱保證
    者，謂當事人約定，一方於他方之債務人不履行債務時，由
    其代負履行責任之契約。又繼承人自繼承開始時，除本法另
    有規定外，承受被繼承人財產上之一切權利、義務。繼承人
    對於被繼承人之債務，負連帶責任。連帶債務之債權人，得
    對於債務人中之一人或數人或其全體，同時或先後請求全部
    或一部之給付。民法第478條前段、第233條第1項、第250條
    第1項、第739條、第1148條本文、第1153條第1項、第273條
    第1項定有明文。準此，被告之被繼承人許江海為方天助向
    原告借用系爭0000000元借款之連帶保證人，方天助未依約
    履行返還借款之責，被告自應連帶負履行責任，從而，原告
    依據消費借貸、保證及繼承法律關係，請求被告連帶給付
    2,000,000元，及自90年5月6日起至清償日止，按年息百分
    之8.85計算之利息，暨自90年5月26日起至清償日止，逾期
    在6個月以內者，按上開利率百分之10，逾期超過6個月者，
    按上開利率百分之20計算之違約金，為有理由，應予准許。
五、本件事證已臻明確，兩造其餘攻擊、防禦方法及舉證，因與
    判決結果不生影響，爰無逐一論述之必要，併此敘明。
六、據上論結，原告之訴為有理由，依民事訴訟法第78條、第85
    條第2項，判決如主文。
中    華    民    國    95    年    4     月    3     日
                  民一庭法  官      劉瓊雯
以上正本證明與原本無異
如對本判決上訴須於判決送達後20日內向本院提出上訴狀
中    華    民    國    95    年    4     月    3     日
                        書記官      王立梅


司法院資訊處製作；財團法人民間司法改革基金會備份。
